臺灣板橋地方法院刑事判決　　　　　　100年度交訴字第205號
公　訴　人　臺灣板橋地方法院檢察署檢察官
被　　　告　陳章萬
上列被告因公共危險等案件，經檢察官提起公訴（100 年度偵字
第13578 號），本院判決如下：
    主  文
陳章萬犯過失傷害罪，處有期徒刑參月；又犯肇事致人傷害逃逸
罪，處有期徒刑柒月。應執行有期徒刑玖月。
    事  實
一、陳章萬於民國100 年4 月15日晚上9 時32分許，騎乘其女兒
    陳姿均所有、車牌號碼為CEM-149 號之普通重型紅色機車，
    沿新北市三重區○○○路往中正南路方向行駛，行經重新路
    3 段與中正南路交岔路口時，明知駕駛人超車時，應注意車
    前狀況及兩車併行之間隔，並隨時採取必要之安全措施，超
    越前車時，應與前車保持適當之間隔，並行至安全距離始得
    行駛入原行路線，而依當時氣候係晴天，夜間有照明，行駛
    之柏油路面乾燥無缺陷，且道路無障礙物，視距良好，無不
    能注意之情事，竟疏未注意及此，適蔡俊杰騎乘車牌號碼為
    192-KCM 號普通重型白色機車搭載其友人王姿云，沿同路段
    同向行駛而行經該處，斯時陳章萬騎車自蔡俊杰之機車右側
    超車，未注意車前狀況及兩車併行之間隔，迅即駛入原行路
    線，蔡俊杰因閃避不及，致其機車之車頭擦撞陳章萬所騎上
    開機車之左側後方擋泥板處，造成蔡俊杰人車倒地，受有右
    肘關節之開放性傷口、右膝開放性傷之傷害（王姿云身體受
    有擦挫傷部分，並未告訴）；詎陳章萬明知駕駛動力交通工
    具肇事，致蔡俊杰因而受有傷害，竟未妥善將傷者送醫並報
    警處理，即擅自離去，幸經蔡俊杰及王姿云記下陳章萬所騎
    機車車號及車身顏色後，報警處理，始悉上情。
二、案經蔡俊杰訴由新北市政府警察局三重分局移送臺灣板橋地
    方法院檢察署檢察官偵查起訴。
    理  由
一、有關證據能力之說明：
    按被告以外之人（包括證人、鑑定人、告訴人、被害人及共
    同被告等）於審判外之陳述雖不符刑事訴訟法第159 條之1
    至之4 等四條之規定，然經當事人於審判程序同意作為證據
    ，法院審酌該言詞陳述或書面陳述作成時之情況，認為適當
    者，亦得為證據；當事人、代理人或辯護人於法院調查證據
    時，知有刑事訴訟法第159 條第1 項不得為證據之情形，而
    未於言詞辯論終結前聲明異議者，視為有前項之同意，同法
    第159 條之5 定有明文。立法意旨在於傳聞證據未經當事人
    之反對詰問予以核實，原則上先予排除。惟若當事人已放棄
    反對詰問權，於審判程序中表明同意該等傳聞證據可作為證
    據；或於言詞辯論終結前未聲明異議，基於尊重當事人對傳
    聞證據之處分權，及證據資料愈豐富，愈有助於真實發見之
    理念，且強化言詞辯論主義，使訴訟程序得以順暢進行，上
    開傳聞證據亦均具有證據能力。查本判決下列所引用檢察官
    所提被告以外之人於審判外之供述或非供述證據，就證據能
    力方面，被告於本院準備程序均表示無意見（見本院卷第20
    、21頁面，被告僅爭執各該證據之證明力），且迄至言詞辯
    論終結前均未聲明異議，而本院審酌上開供述或非供述等證
    據資料製作時之情況，無不當取供及證明力明顯過低之瑕疵
    ，認以之作為證據應屬適當，揆諸前開規定，本院亦認為均
    應有證據能力。至各該證據之證明力部分，則另詳後述。
二、訊據被告坦承於上開時間，騎乘上開車號CEM-149 號之普通
    重型機車，沿新北市三重區○○○路往中正南路方向，行經
    重新路3 段與中正南路交岔路口之事實，惟矢口否認上開犯
    行，並於本院準備程序中辯稱：我騎車經過重新路三段與中
    正南路的交岔路口時，並未與告訴人（即被害人）蔡俊杰所
    騎機車發生擦撞，當天我有看見告訴人的機車跌倒，我是在
    告訴人機車後方約10公尺左右，聽到「碰」的聲音，我在他
    們後方直接看到他們跌倒，當時我們原本在等紅綠燈，燈號
    變成綠燈時，告訴人的機車衝出去，就跟別人的機車發生擦
    撞而跌倒，那輛和告訴人擦撞的機車是一位男士騎乘，我是
    從他的身材判斷，我和本案無關，當時我在後面看見告訴人
    及王姿云同時跌落地上，我騎車慢慢經過他們跌倒位置的右
    手邊，有向他們張望一下，後來我騎到前面停等紅燈，看見
    他們二人跌落在地上摸腳，我在等紅燈時往右後方向看他們
    ，燈號轉變為綠燈時，告訴人剛好爬起來，我看見告訴人一
    直走過來，我就騎車離開，我女兒於100 年3 月18日有騎機
    車跌倒，機車受損後，她就沒有騎車，我是偶爾騎乘女兒的
    機車，該機車左側並沒有擦痕，如果告訴人和我擦撞，我女
    兒的機車左側應該有撞擊的痕跡云云（本院卷第19至21頁）
    。經查：
(一)證人即告訴人蔡俊杰於警詢證稱：我於100 年 4月15日21時
    32分許，騎乘車號192-KCM 號機車搭載王姿云，沿三重區○
    ○○路往中正南路方向行駛，行至三重區○○路○ 段與中正
    南路交岔口時，當時號誌為綠燈，騎乘車號CEM-149 號機車
    之人從右側超越我後左轉往重新路方向行駛，我因為來不及
    反應，機車車頭就撞上對方車號CEM-149 號之左側車身，我
    人車倒地後，對方機車並未倒地，對方機車騎士於停車等紅
    燈時看著我，我走過去叫住該名騎士，重新路的燈號變為綠
    燈，他就起步離開，他當時並未留下個人資料給我，也沒有
    報警處理或將我送醫，警方調閱監視器畫面中之普通重型機
    車CEM-149 號，就是上開肇事之機車等語（見偵卷第4 、5
    頁）；復於偵查中具結證稱：我於上開時、地，騎乘上開機
    車行經重新路三段與中正南路口，被告從我右方超車要左轉
    往重新路方向行，我閃避不及，我的機車頭撞到被告機車後
    方擋泥板，因為被告突然從我後方出現，我當時搭載朋友王
    姿云，當我機車倒地後，被告有在倒地的地方回頭看我一下
    ，原本我要起身叫他，但他只是看了一下就往前騎到橋下等
    紅燈的地方，我就趕快起身，叫他並對他揮手，叫他不要離
    開，但燈號轉為綠燈，他就騎走，我當時記下他的機車車牌
    號碼，記得對方的機車是深紅色的，對方機車的車號CEM-14
    9 號是我提供給警方，我倒地後就一直盯著對方的機車，我
    怕他跑掉，我可以確定是車號CEM-149 號的機車與我發生擦
    撞等語（見偵卷第33至35頁）；核與證人王姿云於警詢及偵
    查中之證述情節相符（見偵卷第6 、41、42頁），並有道路
    交通事故現場圖、道路交通事故調查報告表（一）、（二）
    各1 份（偵卷第13至16頁）、告訴人機車受損照片3 張（偵
    卷第20、21頁照片編號7 、8 、9 ）、被告騎用陳姿均所有
    車牌號碼為CEM-149 號之普通重型紅色機車之車輛詳細資料
    報表1 份附卷可稽（偵卷第10頁）；又被害人蔡俊杰受有上
    開傷害等情，復有新北市立聯合醫院100 年4 月15日診斷證
    明書1 份在卷可查（偵卷第9 頁）。是本件確係被告騎乘上
    開機車自被害人之機車右側超車後，因被害人騎車閃避不及
    ，致所騎機車擦撞被告騎乘之上開機車，造成被害人因而倒
    地受有上開傷害，且被告並未對被害人送醫並報警處理，即
    擅自離去甚明。
(二)被告雖辯稱告訴人機車倒地時，被告位置在告訴人機車後方
    約10公尺，且看見告訴人所騎機車是被另輛機車擦撞；又告
    訴人陳稱其機車車頭擦撞被告之機車左後方，被告所騎機車
    左側理應有撞擊痕跡云云。惟查：
１、本件證人蔡俊杰證稱其騎乘機車因閃避不及，致所騎機車車
    頭擦撞對方機車之左後方擋泥板倒地後，對方有回頭查看一
    下，就繼續往前騎到前面交岔路口等停紅燈，其當時有起身
    叫住對方，並朝對方揮手，要求對方不要離開，但燈號轉為
    綠燈，對方就騎車離開，其倒地時有一直盯著對方機車，怕
    對方跑掉等語，已如前述（見蔡俊杰前揭筆錄）；核與證人
    王姿云於偵查中證稱：我搭乘蔡俊杰之機車，當時我們騎乘
    中，右後方突然有一輛機車超越我們的機車到我們前方，因
    為對方騎很快，我們煞車來不及，蔡俊杰的機車就撞到那輛
    機車的車牌位置，我有跌倒，對方直接跑走，蔡俊杰本來要
    叫他過來，對方只有回頭看一下，後來就騎走了，我對被告
    所騎機車有印象，就是跟我們發生車禍的機車，我可以確定
    ，因為發生車禍後，我就有一直看著被告的機車，他超車時
    我就有注意等語相符（見偵卷第41、42頁王姿云筆錄）；參
    以被告於本院準備程序中自承伊見告訴人及王姿云同時跌落
    地上，在等停紅燈時，有回頭看見告訴人及王姿云跌落地上
    摸腳，且告訴人爬起來朝伊一直走過來，伊就騎車離開等語
    ，已如前述；顯見蔡俊杰、王姿云於擦撞倒地後，當時渠等
    意識清楚，且均始終盯住當時被告所騎機車，直至被告騎車
    離去為止。是被告辯稱告訴人所騎機車是遭另輛機車擦撞一
    節，顯屬不實。
２、本件證人蔡俊杰因閃避不及，致其機車車頭擦撞被告所騎上
    開機車之左側後方擋泥板處（即被告機車後方車牌下緣處）
    ，而非被告所騎機車左側，已如前述，是被告之機車左側車
    身自無擦撞痕跡；另就卷附告訴人機車受損照片3 張觀之（
    見偵卷第20、21頁照片編號7 、8 、9 ），告訴人所騎機車
    之車前輪弧、右前方車燈旁之車體部位及右側車頭部分均有
    輕微擦痕；而依卷附檢警採證照片（包括檢察官及被告所提
    照片），被告所騎機車左側後方擋泥板處，縱無法辨識是否
    有擦撞痕跡，然此尚無從排除本件二車發生擦撞之可能性。
３、參以被告於本院準備程序中供稱：當天我看見告訴人的機車
    跌倒，我是在告訴人機車後方約10公尺左右，我聽到「碰」
    的聲音，因為我在後方，所以有直接看到，當時我們在等紅
    綠燈，燈號一變成綠燈時，告訴人的機車衝出去，就跟別人
    的機車發生擦撞而跌倒了，那臺和告訴人擦撞的機車是一個
    人騎的，對方機車騎士從身材判斷是一位男士，當時我在後
    面看見告訴人及王姿云同時跌落地上，我騎車慢慢經過他們
    跌倒位置的右手邊，有向他們張望一下，後來我騎到前面停
    等紅燈，看見他們二人跌落在地上摸腳，我在等紅燈時往右
    後方向看他們，燈號轉變為綠燈時，告訴人剛好爬起來，我
    看見告訴人一直走過來，我就騎車離開云云（見本院卷第19
    、20頁）；然被告於本院審判程序則改稱：我沒有看到告訴
    人機車發生擦撞，我聽到碰的聲音，轉頭看的時候，告訴人
    已經跌倒在地上，當時我在告訴人後面停等紅綠燈，綠燈之
    後我就往前行駛，後來我好奇回頭去看，看到那個女生起來
    摸膝蓋，聽見碰的聲音之後，我就慢慢騎車從告訴人的左側
    經過，我聽見碰的聲音之後，不知道是和誰擦撞，我是聽到
    碰之後轉頭，只看到旁邊有一輛機車停在那邊，但是我無法
    確認是否就是該車與告訴人擦撞，我於準備程序開庭供稱我
    騎車從他們右邊經過是不對的，我是騎車從告訴人的左邊經
    過，後來告訴人指著我的時候，我不知道他指誰或指什麼，
    而且當時已經綠燈了，我就騎車離去，不知道他就是指著我
    ，當時告訴人有從地上爬起來，但是我沒有看見他往我走過
    來云云（見本院卷第38、39頁）；被告於本院準備程序及審
    理中，就伊於案發時究係騎車從告訴人之右側或左側經過，
    及告訴人倒地後爬起來是否朝指被告方向等情，所為供述前
    後矛盾；然此益證被告於本院審理中顯係心虛而亟欲撇清伊
    於上開時、地確曾騎車超越告訴人機車右邊之事實明灼。
４、本件在場目擊之告訴人蔡俊杰於擦撞倒地後，其當時意識清
    楚，且始終盯住被告所騎肇事機車，並曾起身叫住被告，並
    朝被告揮手，要求被告不要離開等情，已如前述；參以被告
    於本院準備程序中陳稱伊在前方路口等紅綠燈，有看見蔡俊
    杰自地上爬起來，一直往伊方向走過來等語。被告既已目睹
    告訴人自地上爬起，並朝伊方向走過來，應可認知告訴人當
    場目睹被告可能係與其發生擦撞之人，衡諸常情，被告理應
    停車查看，並等警員到場處理、或對告訴人施以必要之救護
    ，詎被告捨此不為，竟即騎車離開現場，可證被告顯有騎車
    擦撞告訴人所騎機車後，而亟欲離去上開二車碰撞地點之事
    實甚明。
(三)按汽車行駛時，駕駛人應注意車前狀況及兩車併行之間隔，
    並隨時採取必要之安全措施；超越時應顯示左方向燈並於前
    車左側保持半公尺以上之間隔超過，行至安全距離後，再顯
    示右方向燈駛入原行路線；道路交通安全規則第94條第3 項
    、第101 條第1 項第5 款定有明文，被告曾考領普通重型機
    車駕駛執照，有上述道路交通事故調查報告表（二）在卷可
    查，其駕車自應注意上開交通安全規定。查本件被告駕駛上
    開機車肇事時，當時氣候係晴天，夜間有照明，行駛之柏油
    路面乾燥無缺陷，且道路無障礙物，視距良好等情，有上述
    道路交通事故調查報告表（一）在卷可稽，依當時天候及路
    況，被告並無不能注意之情事；惟因被告亟欲騎車超越告訴
    人所騎機車，竟貿然自告訴人之機車右側超車後，未注意二
    車併行安全距離，迅即駛入原行路線，告訴人因而閃避不及
    ，致其機車車頭擦撞被告所騎上開機車之左側後方擋泥板處
    ，造成告訴人車倒地，被告之超車行為顯有過失，且被告之
    過失駕駛行為，與告訴人之上開傷害間，亦有相當因果關係
    。
(四)綜上所述，被告上開所辯，委無足採，本件事證明確，其犯
    行應堪認定。
三、核被告陳章萬所為，係犯刑法第284 條第1 項前段之過失傷
    害罪及同法第185 條之4 之駕駛動力交通工具肇事，致人受
    傷而逃逸罪。被告所犯上開二罪，犯意各別，行為互殊，應
    予分論併罰。爰審酌被告騎車肇事致被害人受傷，竟未停車
    查看妥善處理，反擅自騎車離去現場，所為實屬不該；且自
    警詢、偵查及本院審理中一再否認本件犯行，且不思與被害
    人和解，犯後態度更屬不佳等一切情狀，爰分別量處如主文
    所示之宣告刑，並定其應執行之刑。
據上論斷，應依刑事訴訟法第299 條第1 項前段，刑法第284 條
第1 項前段、第185 條之4 、第51條第5 款，刑法施行法第1 條
之1 ，判決如主文。
本案經檢察官曾揚嶺到庭執行職務。
中    華    民    國   100    年    10    月    13    日
                  刑事第七庭  審判長法  官  陳伯厚

                                    法  官  魏俊明
                                    法  官  蘇揚旭
上列正本證明與原本無異。
如不服本判決，應於判決送達後10日內敘明上訴理由，向本院提
出上訴狀 (應附繕本) ，上訴於臺灣高等法院。其未敘述上訴理
由者，應於上訴期間屆滿後20日內向本院補提理由書「切勿逕送
上級法院」。
                                    書記官  李郁禎
中    華    民    國   100    年    10    月    14    日
附錄論罪科刑法條
刑法第185條之4
駕駛動力交通工具肇事，致人死傷而逃逸者，處 6 月以上 5 年
以下有期徒刑。
刑法第284條
因過失傷害人者，處6 月以下有期徒刑、拘役或5 百元以下罰金
，致重傷者，處1 年以下有期徒刑、拘役或5 百元以下罰金。
從事業務之人，因業務上之過失傷害人者，處1 年以下有期徒刑
、拘役或1 千元以下罰金，致重傷者，處3 年以下有期徒刑、拘
役或2 千元以下罰金。